【裁判字號】    97,抗,1910
【裁判日期】    971114
【裁判案由】    假扣押
【裁判全文】
臺灣高等法院民事裁定                  97年度抗字第1910號
抗  告  人  乙○○
相  對  人  甲○○
抗告人與相對人甲○○間，因假扣押事件，對於中華民國97年 9
月15日臺灣新竹地方法院97年度裁全字第1365號所為裁定，提起
抗告，本院裁定如下：
    主  文
原裁定廢棄。
相對人在第一審之聲請駁回。
聲請及抗告訴訟費用由相對人負擔。
    理  由
一、相對人於原法院聲請意旨略以：抗告人於民國(以下同)97年
    8月12日下午1時10分許，駕駛 5P-7690號自用小客車沿新竹
    市○○路行駛，途經慈雲路碰撞相對人之女李梓毓所乘騎GR
    B -181號機車，致李梓毓人車倒地，李梓毓送醫急救不治死
    亡，相對人對之有損害賠償請求權，惟恐抗告人隱匿財產，
    日後有不能強制執行或有難以執行之虞；為此，求為准予提
    供擔保後為假扣押之裁定等語。
二、按：「債權人就金錢請求或得易為金錢請求之請求，欲保全
    強制執行者，得聲請假扣押。」、「假扣押，非有日後不能
    強制執行或甚難執行之虞者，不得為之。應在外國為強制執
    行者，視為有日後甚難執行之虞。」、「請求及假扣押之原
    因，應釋明之。前項釋明如有不足，而債權人陳明願供擔保
    或法院認為適當者，法院得定相當之擔保，命供擔保後為假
    扣押。」民事訴訟法第522條、第523條、第526條第 1、2項
    分別定有明文。又：最高法院94年度臺抗字第 665號、75年
    度臺抗字第 453號亦分別著有：「債權人就金錢請求或得易
    為金錢請求之請求，欲保全強制執行者，得聲請假扣押。假
    扣押非有日後不能強制執行或甚難執行之虞者，不得為之。
    請求及假扣押之原因應釋明之。前項釋明如有不足，而債權
    人陳明願供擔保或法院認為適當者，法院得定相當之擔保，
    命供擔保後為假扣押，為92年2月7日總統令修正公布之民事
    訴訟法第522條第1項、第523條第1項及第526條第 1、2項所
    明定。依上開規定可知，債權人聲請假扣押，應就其請求及
    假扣押之原因加以釋明。該項釋明如有不足，而債權人陳明
    願供擔保或法院認為適當者，法院得定相當之擔保，命供擔
    保後為假扣押。若債權人就其請求及假扣押之原因絲毫未予
    釋明，法院尚且不得命供擔保後為假扣押，遑論為准免供擔
    保之假扣押裁定。」、「所謂因釋明而應提出之能即時調查
    之證據，係指當事人於釋明其事實上之主張時，應同時提出
    可供法院得隨時進行調查之證據而言，故當事人如未同時提
    出供釋明用之證據，法院自無裁定限期命其補正之必要。」
    等裁判意旨，足資參照。所謂假扣押之原因，依民事訴訟法
    第 523條之規定，係指日後有不能強制執行或甚難執行之虞
    ，或應在外國為強制執行之情形，如債務人浪費財產，增加
    負擔，或就其財產為不利益之處分，將成為無資力之狀態，
    或將移住遠地、逃匿無蹤、隱匿財產等是。
三、本院查相對人所提出新竹市○○○道路交通事故當事人登記
    聯單、道路交通事故現場圖、相驗屍體證明書、戶籍謄本等
    證據資料，僅能釋明抗告人於前揭時地與相對人之女李梓毓
    發生車禍，致相對人之女發生死亡之結果，相對人之損害賠
    償請求權，係屬實體上之爭議，非假扣押之保全程序所得審
    認；而相對人對於假扣押之原因、即有日後不能強制執行或
    甚難執行之虞、或應在外國為強制執行之原因，絲毫未予釋
    明，參照上開法條規定、最高法院裁判意旨及說明，相對人
    之聲請，尚不符假扣押之要件，應不予准許；原法院以相對
    人所提出新竹市○○○道路交通事故當事人登記聯單、道路
    交通事故現場圖、相驗屍體證明書、戶籍謄本等證據資料，
    認已為相當釋明，而依其聲請，為准予提供擔保後為假扣押
    之裁定，容有未恰。抗告意旨雖未指摘及此，原裁定既有可
    議，無以維持，仍應認抗告為有理由，應由本院予以廢棄，
    更為裁定如主文第2項所示。
四、據上論結，本件抗告為有理由，爰依民事訴訟法第 492條、
    第95條、第78條之規定，裁定如主文。
中    華    民    國    97    年    11    月    14    日
                    民事第五庭
                        審判長法  官  魏麗娟
                              法  官  梁宏哲
                              法  官  陳博享
正本係照原本作成。
本裁定除以適用法規顯有錯誤為理由，並經本院許可外，不得再
抗告。如提起再抗告，應於收受後10日內委任律師為訴訟代理人
向本院提出再抗告狀。並繳納再抗告費新台幣１千元。
中    華    民    國    97    年    11    月    21    日
                              書記官  姚麗華


司法院資訊處製作；財團法人民間司法改革基金會備份。
